【裁判字號】    99,重家訴,8
【裁判日期】    991230
【裁判案由】    給付生活費用
【裁判全文】
臺灣臺北地方法院民事判決             99年度重家訴字第8號
原      告  王品超
訴訟代理人  王晴怡律師
被      告  林意梅
上列當事人間請求給付生活費用事件，本院於民國99年12月16
日言詞辯論終結，判決如下：
    主      文
原告之訴及假執行之聲請均駁回。
訴訟費用由原告負擔。
    事實及理由
一、程序方面：原告起訴時聲明求為判決被告應給付原告新台幣
    （下同）264,951元及自起訴狀繕本送達翌日起至清償日止
    ，按年利率5%計算之利息；並自民國98年11月19日起至115
    年9月19日止，按月於每月1日前給付原告29,579元及自起訴
    狀繕本送達翌日起至清償日止按年利率5%計算之利息，如遲
    誤一期履行者，其後之期間視為亦已到期；及以供擔保為條
    件之假執行宣告。嗣原告於99年12月16日減縮聲明為：被告
    應自98年1月1日起至兩造婚姻關係消滅為止，按月於每月1
    日前給付原告25,500元及自起訴狀繕本送達翌日起至清償日
    止，按年利率5%計算之利息，如遲一期履行者，其後之期間
    視為亦已到期；及以供擔保為條件之假執行宣告。經核符合
    民事訴訟法第255條第1項第2、3款規定，應予准許，合先敘
    明。
二、原告主張略以：兩造於民國91年10月10日結婚，育有一子王
    家和（男，民國95年9月19日生），兩造均任教職，被告薪
    資7萬元，原告薪資約54000元，然原告負擔全部家庭生活費
    用（含：教育費14000元、房屋貸款35000元、水電瓦斯3000
    元、交通通訊費9000元、食衣娛樂醫療保健24000元），合
    計每月需支出85000元，已經透支，被告卻拒不分擔，依兩
    造98年度財產資料及所得狀況，應依5：7之比例分擔家庭生
    活費用，即被告應負擔全部開銷之7/12云云。並聲明：如減
    縮後聲明所示。
三、被告則辯以：原告所述不實。原告自婚前即有從事房地產投
    資事業，故兩造婚前即約定婚後住所為原告投資工具，由原
    告視獲利狀況決定是否出售，原告自願負擔與房屋有關費用
    如水電瓦斯等，原告於婚後經手房地產買賣至少11筆，投資
    範圍遠至台中，曾經誇耀伊房地產投資已經賺進幾千元萬元
    ，曾經數度出售兩造住所，從未徵詢被告意見，亦不考慮被
    告處境，被告只能被迫搬家多達4次，其中一次甚至係在被
    告懷孕八個月之八月盛暑之際，且原告經營房地產買賣及將
    房屋出租之所有獲利，對被告完全保密亦無分享，原告不應
    要求被告分攤房屋貸款及水電瓦斯等費用。又原告從結婚第
    一天開始，就向電信公司申請密碼，不讓被告撥打長途及手
    機，雖令被告感到不可思議，但為婚姻和諧，從未計較，兩
    造均有薪資收入，婚後各自日常生活食衣住行及交通電訊費
    用均各自處理，並無分攤餘地。事實上，兩造婚後除上述原
    告支出費用外，整個家庭生活運作所需全部費用均由被告支
    付，甚至兩造同赴法國旅遊來回機票及餐宿亦由被告全額負
    擔；此外，被告還負責全部家務勞動，如採買家庭用品、準
    備餐飲、清理房屋、洗碗洗衣、整理收納等，於兩造之子王
    家和出生後，兩造雖約好平均分攤保母費，然被告更需負責
    照顧、陪伴及每日接送孩子之全部責任。原告則於下班後參
    加各種法律補習班、至文化大學城區部法律學分班上課，準
    備及參加各大學法律研究所的入學考試，幾乎連晚上及假日
    都不在家。原告為起訴要求被告給付生活費，竟自98年10
    月起要求與被告一人一天輪流照顧孩子，又購買尿褲奶粉等
    不適齡之用品以取得單據，製造其分擔家務及支付家用之假
    象。又被告對原告於99年8月19日在法庭上表現出情緒激動
    感到害怕，不敢回家，已攜孩子在外居住，之前在家時自98
    年1月起至99年8月止，每月支付家用約18000元，離家後更
    增加生活開銷約30000元，原告請求被告給付生活費用並不
    合理。並聲明：駁回原告之訴。
四、按家庭生活費用，除法律或契約另有約定外，由夫妻各依其
    經濟能力、家事勞動或其他情事分擔之，民法第1003條之1
    第1項定有明文。經查：
（一）原告主張被告婚後從未分擔家計等情，為被告否認，原告
      迄未舉證，不足採信。被告辯稱原告自婚前即從事房地產
      投資事業，並約定婚後住所為原告投資工具，原告婚後經
      手房地產買賣至少11筆，被告婚後曾配合原告搬家4次，
      原告投資房地產所獲利潤對被告保密，且無分享等情，為
      原告所不爭執，並有並有不動產買賣契約書（卷二第448
      頁以下）附卷可參，復經被告之母林陳清雲及姐林明儀到
      庭證述：原告當初到家中提親時，表示兩造婚後住房及家
      具均已購妥，住的問題由原告全權負責等情在卷（參99年
      8月31日言詞辯論筆錄），堪信為真。兩造對於婚後住的
      部分既約定由原告全權負責，則房屋貸款及水電瓦斯等相
      關費用，自不應令被告分擔。
（二）被告另辯稱其於婚後全心全意照顧孩子、承擔家務及負擔
      家庭生活費用之事實，業據被告提出育嬰日記、帳冊、好
      事多消費明細及信用卡帳單等、燃料稅、牌照稅稅單、上
      海銀行匯款證明、保母費支出收據等件為證（見卷一第
      133 至149頁），並有林幗英結證稱：96年2月開始，兩造
      子女王家和帶給我照顧，平常是小孩媽媽（即被告）開車
      送小孩到我家巷口，我去接，下課後我再送去學校給媽媽
      ，直到98年5月，原告說其父母想要帶小孩，小孩才讓他
      們帶回去等語（參見99年8月31日言詞辯論筆錄，卷二第
      515頁）。經本院審閱上開證據內容，確有詳細記錄被告
      婚後從事家務活動狀況及分擔家用情形，故原告指述被告
      不負擔家庭生活費用情事，不能認為真實。
（三）末查被告已於99年8月19攜子王家和離開兩造住所，在外
      租屋居住，並提起離婚訴訟，現正由本院進行審前調解中
      ；而原告亦已將住處換鎖，不讓被告隨時出入，並透過律
      師與被告商談離婚及親權等情，為兩造不爭執，並有被告
      提出之房屋租約、王家和學雜費收據、簡訊等件影本為證
      ，堪認為真實。
五、綜上所述，被告並無不分擔家庭生活情事，目前兩造已經分
    居，被告攜子在外租屋居住，大幅增加生活開銷，原告應不
    得向被告請求給付生活費用，原告提起本件訴訟，並無理由
    ，應予駁回；原告既受敗訴判決，其假執行之聲請亦失所依
    據，應併予駁回。
六、本案事證已臻明確，兩造其餘主張陳述及所提之證據，均毋
    庸再予審酌，附此敘明。
七、結論：本件原告之訴為無理由，爰依民事訴訟法第78條，判
    決如主文。
中    華    民    國    99    年    12    月    30    日
                          家事庭法  官  徐麗瑩
以上正本係照原本作成。
如對本判決上訴，須於判決送達後二十日之不變期間內，向本院
提出上訴狀。
中    華    民    國    99    年    12    月    30    日
                                書記官  黃世昌

司法院資訊處製作；財團法人民間司法改革基金會備份。
